【裁判字號】    95,重訴,137
【裁判日期】    951205
【裁判案由】    返還不當得利等
【裁判全文】
臺灣士林地方法院民事判決             95年度重訴字第137號
原      告  戊○○
            丙○○
            丁○○
            乙○○
            甲○○
上列五人共同
訴訟代理人  王玉珊律師
被      告  己○○    住台北縣汐止市○○○路65號12樓
上列當事人間返還不當得利等事件，本院於中華民國95年11月21
日言詞辯論終結，判決如下：
    主  文
被告應給付原告戊○○美金貳拾陸萬參仟壹佰捌拾柒元，及自民
國九十五年九月二十一日起至清償日止，按年息百分之五計算之
利息。
被告應給付原告丙○○美金壹拾萬零肆佰伍拾捌元，及自民國九
十五年九月二十一日起至清償日止，按年息百分之五計算之利息
。
被告應給付原告丁○○美金壹拾萬零肆佰伍拾捌元，及自民國九
十五年九月二十一日起至清償日止，按年息百分之五計算之利息
。
被告應給付原告乙○○美金參拾壹萬參仟肆佰壹拾陸元，及自民
國九十五年九月二十一日起至清償日止，按年息百分之五計算之
利息。
被告應給付原告甲○○美金參拾壹萬參仟肆佰壹拾陸元，及自民
國九十五年九月二十一日起至清償日止，按年息百分之五計算之
利息。
訴訟費用由被告負擔。
本判決第一項於原告戊○○以新台幣貳佰捌拾肆萬元供擔保後，
得假執行。
本判決第二項於原告丙○○以新台幣壹佰零捌萬元供擔保後，得
假執行。
本判決第三項於原告丁○○以新台幣壹佰零捌萬元供擔保後，得
假執行。
本判決第四項於原告乙○○以新台幣佰拾捌萬元供擔保後，
得假執行。
本判決第五項於原告甲○○以新台幣佰拾捌萬元供擔保後，
得假執行。
    事實及理由
一、本件被告經合法通知，未於言詞辯論期日到場，核無民事訴
    訟法第386 條各款所列情形，爰依原告之聲請，由其一造辯
    論而為判決。
二、原告起訴主張下列事實，並聲明：（一）被告應返還原告戊○○美金263,187 元，及自起訴狀繕本送達翌日起至清償日
    止，按年息5％計算之利息。（二）被告應返還原告丙○○
    美金100,458 元，及自起訴狀繕本送達翌日起至清償日止，
    按年息5 ％計算之利息。（三）被告應返還原告丁○○美金
    100,458 元，及自起訴狀繕本送達翌日起至清償日止，按年
    息5 ％計算之利息。（四）被告應返還原告乙○○美金313,
    416 元，及自起訴狀繕本送達翌日起至清償日止，按年息5
    ％計算之利息。（五）被告應返還原告甲○○美金313,416
    元，及自起訴狀繕本送達翌日起至清償日止，按年息5 ％計
    算之利息。（六）原告願供擔保請准宣告假執行。
（一）緣民國86年4 月間原告戊○○、甲○○、乙○○等3 人與
      被告約定共同出資購買柬埔寨金邊加華工業區附近18,000
      平方公尺之土地（下稱甲地），每人出資比例均為4 分之
      1 ，故應有部分各為4 分之1 。由於原告戊○○、甲○○
      、乙○○等3 人並無柬國身分證，遂約定原告等3 人將其
      應有部分共計4 分之3 信託登記予被告名下，並簽定協議
      書及土地登記信託契約書（北院卷，第6 頁至第10頁）。
      同年5 月5 日（起訴狀誤載為89年5 月5 日）原告戊○○
      、甲○○、乙○○、丁○○、丙○○及訴外人陳黃明與被
      告復共同出資購買上開工業區附近另一筆土地，面積66,
      972 平方公尺（下稱乙地），原告戊○○與被告各為1.5
      股，原告甲○○與乙○○各為2 股，原告丁○○、丙○○
      與訴外人陳黃明各為1 股，共計10股。由於原告等5 人及
      訴外人陳黃明並無柬國身分證，遂與被告約定將應有部分
      共計10分之8.5 信託登記於被告名下（北院卷，第10頁至
      第13頁）。前開2 筆土地原告等人就出資額業已全部給付
      完畢。
（二）91年5 月7 日原告等人與被告分別決議就甲地每平方公尺
      以美金28美元為賣地基礎，最低價即成交價不得低於美金
      25元，乙地每平方公尺以美金17元為賣地基礎，最低價即
      成交價不得低於美金15元，並將賣地一事委託被告處理（
      北院卷，第14、15頁）。詎被告於91年7 月突以台北圓山
      郵局存證信函第354 號通知原告等人與訴外人陳黃明，以
      其投資需要，需錢孔急，無法再按前開決議出賣土地，提
      出3 個方案供原告選擇。經原告等人多次找尋，均無法找
      到被告，遂決議終止甲、乙二地之信託關係，要求被告將
      所有權移轉登記予丙○○名下，惟被告即避不見面。原告
      戊○○、丙○○二人復獲得柬國友人告知上開2 筆土地之
      所有權已移轉予他人並有整地情形，遂親赴柬國查證，確
      認被告已將前開2 筆土地出售並已收取價金。然經原告催
      告被告應按應有部分分配價金予原告，惟被告皆拒不出面
      處理。
（三）依甲地股東決議以每平方公尺美金28元為賣地基礎，不得
      低於美金25元，則全部土地共18,000平方公尺，被告最少
      應以每平方公尺25元交付原告，即被告應各給付原告戊○○、甲○○、乙○○每人美金112,500 元。依乙地股東決
      議以每平方公尺美金17元為賣地基礎，不得低於美金15元
      ，則全部土地共66,972平方公尺，依各自持分分配，原告
      戊○○應獲得150,687 元，原告甲○○、乙○○應各獲得
      200,196 元，原告丁○○、丙○○應各獲得100,458 元。
（四）按受任人因處理委任事務，所收取之金錢、物品及孳息，
      應交付於委任人，又受任人因處理委任事務有過失，或因
      逾越權限之行為所生之損害，對於委任人應負賠償之責，
      民法第541 條第1 項、第544 條定有明文。本件被告基於
      原告等之委任，出售信託登記於其名下之土地持分，其因
      此所收取之金錢，自應依民法第541 條第1 項規定，將原
      告持份部分交付與原告。又被告若未依委託本旨，即甲地
      每平方公尺最少美金25元，乙地每平方公尺最少15美元，
      而出售系爭土地，其逾越權限而為之出售行為，致原告等
      人受有損害，被告依民法第544 條規定亦應賠償原告等人
      。綜上，被告應給付原告戊○○美金263,187 元、給付原
      告丙○○美金100,458 元、給付原告丁○○美金100,458
      元、給付原告乙○○美金313,416 元、給付原告甲○○美
      金313,416 元及遲延利息等語。
三、被告經合法通知無正當理由未到庭，亦未提出書狀作何聲明
    及陳述。
四、原告主張之事實，業據其提出協議書、決議書、土地信託登
    記契約書、存證信函等影本各2 份、土地登記謄本影本3 份
    為證，且經本院依職權調閱台灣台北地方法院檢察署93年度
    偵緝字第1084號偵查卷宗核閱無訛，被告經合法通知無正當
    理由未到庭，亦未提出書狀作何聲明及陳述，自堪信原告之
    主張為真實。
五、按受任人因處理委任事務，所收取之金錢、物品及孳息，應
    交付於委任人。受任人因處理委任事務有過失，或因逾越權
    限之行為所生之損害，對於委任人應負賠償之責，民法第54
    1 條第1 項、第544 條分別定有明文。兩造約定將前開2 筆
    土地信託登記予被告名下，復約定甲地最低成交金額每平方
    公尺美金25元，乙地最低成交金額每平方公尺15元，並委由
    被告出售，被告自應依委任本旨出售系爭土地。經查被告於
    前開93年度偵緝字第1084號偵查案件中自承已將系爭二筆土
    地出售，甲地買賣價金美金20萬元、乙地買賣價金美金80萬
    元（93偵緝1084卷，第71頁），出售價格均低於原告委任出
    售之價格，則被告顯已逾越其受託權限，是原告自得請求被
    告賠償其因此所受之損害即委託最低售價與實際出售價金間
    之差額。且被告基於原告之委任，因此取得系爭土地之買賣
    價金，亦應依原告應有部分交付取得之價款予原告。從而，
    原告本於委任契約關係，請求被告給付原告戊○○美金263,
    187 元、給付原告丙○○美金100,458 元、給付原告丁○○
    美金100,458 元、給付原告乙○○美金313,416 元、給付原
    告甲○○美金313, 416元，及均自起訴狀繕本送達翌日即95
    年9 月21日起至清償日止，按年息5 ％計算之利息，為有理
    由，應予准許。
六、本件原告陳明願供擔保，請求宣告假執行，經核於法相合，
    爰酌定相當擔保金額准許之。
七、訴訟費用負擔之依據：民事訴訟法第78條。
中    華    民    國    95    年    12    月    5     日
                  民事第一庭  法  官  藍雅清
以上正本證明與原本無異。
如對本判決上訴須於判決送達後20日內向本院提出上訴狀。
中    華    民    國    95    年    12    月    7     日
                              書記官  黃王雅寬


司法院資訊處製作；財團法人民間司法改革基金會備份。
